【裁判字號】    98,審事聲,150
【裁判日期】    981223
【裁判案由】    返還提存物
【裁判全文】
臺灣臺北地方法院民事裁定           98年度審事聲字第150號
異  議  人  銀箭彩色印股份有限公司
法定代理人  甲○○
相  對  人  乙○○
上列當事人間就本院司法事務官於民國98年10月14日所為之98年
度審司聲字第2323號返還提存物裁定提出異議，本院裁定如下：
    主  文
異議駁回。
    理  由
一、本件異議人聲請意旨略以：本院於98年度審司聲字第2323號
    民事裁定書中認定，異議人曾聲請對相對人為假處分，惟迄
    未撤回假處分執行程序云云，惟實則異議人已聲請撤銷假處
    分執行程序而訴訟終結，異議人並定20日以上之期間催告相
    對人即受擔保利益人行使權利而未行使。爰聲請返還本件提
    存物，並提出78年度聲字第1222號民事裁定為證。
二、按返還擔保金，依民事訴訟法第106條準用第104條之規定，
    須符合：(一)應供擔保之原因消滅者。(二)供擔保人證明受擔保
    利益人同意返還者。(三)訴訟終結後，供擔保人證明已定20日
    以上之期間，催告受擔保利益人行使權利而未行使者，或法
    院依供擔保人之聲請，通知受擔保利益人於一定期間內行使
    權利並向法院為行使權利之證明而未證明者之要件，法院始
    得裁定返還擔保金。所謂應供擔保原因消滅，係擔保債務人
    因假扣押所受之損害，故必待無損害發生，或債權人本案勝
    訴確定，或就所生之損害已經賠償時，始得謂應供擔保之原
    因消滅；又所謂訴訟終結，在因假扣押或假處分所供擔保之
    情形，因該擔保係為保障受擔保利益人因不當假扣押或假處
    分所受損害而設，倘執行法院已依假扣押或假處分裁定實施
    假扣押或假處分之執行，則在供擔保人撤回假扣押或假處分
    之執行前，受擔保利益人所受損害仍可能繼續發生，損害額
    既未確定，自無強令其行使權利之理。故在假扣押或假處分
    所供之擔保，供擔保人依民事訴訟法第106條準用同法第104
    條第1項第3款規定，聲請以裁定命返還其擔保金之場合，必
    供擔保人已撤回假扣押或假處分之執行，始得謂與民事訴訟
    法第104條第1項第3款所定之「訴訟終結」相當，而得依該
    條款行使定期催告之權利（最高法院53年度台抗字第279號
    判例及最高法院86年度台抗字第53號判決意旨參照）。
三、經查，本件異議人前依本院70年度全字第3337號民事裁定為
    相對人提供新臺幣21萬元為假處分之擔保，並以本院70年度
    存字第5837號提存事件提存在案，異議人並持上開假處分裁
    定對相對人聲請強制執行，由本院以70年度執全字第3098號
    假處分執行。異議人嗣於73年9月25日具狀向本院聲請撤回
    本件假處分強制執行並聲請核發假處分實施前撤回執行之證
    明，惟業經本院以70年度全字第3098號函通知異議人，本件
    業於70年12月30日進行假處分執行程序，所請核發假處分實
    施前撤回執行之證明於法不合，礙難允准，上開通知函並於
    73年10月11日送達異議人。另異議人主張已撤回70年度全字
    第3337號裁定，並提出本院78年度聲字第1222號民事裁定為
    證，惟查，上開案號係異議人聲請撤銷假處分裁定事件，並
    非異議人已撤回本院70年度執全字第3098號假處分執行程序
    ，且遍觀執行全卷，並無執行法院已撤銷系爭假處分執行行
    為之命令，故上開假處分之執行效力迄今仍存在，則相對人
    所受損害仍可能繼續發生，且異議人既已對相對人執行假處
    分，相對人即有因不當之假處分執行而受有損害之可能，損
    害額既未確定，依上開說明，即與訴訟終結要件不合，其所
    為之催告亦不合法，綜上所述，本件尚不符合訴訟終結後，
    供擔保利益人證明其已合法催告相對人行使權利而未行使之
    要件，從而，異議人聲請返還提存物，核與法定要件不符，
    駁回異議人聲請返還本件提存物，於法核無不合，尚非得指
    為違法。
四、據上論結，本件異議人之聲請於法未合，不應准許，原裁定
    據此駁回異議人之聲請，尚無不合。從而，異議意旨指摘原
    裁定不當，求予廢棄，為無理由，應予駁回。
五、依上揭規定，裁定如主文。
中    華    民    國    98    年    12    月    23    日
                  民事第六庭    法  官  陶亞琴
以上正本係照原本作成
如不服本裁定應於送達後10日內向本院提出抗告狀，並繳納抗告
費新臺幣1,000元。
中    華    民    國    98    年    12    月    23    日
                                書記官  曹瓊文

司法院資訊處製作；財團法人民間司法改革基金會備份。
